【裁判字號】    99,訴,1670
【裁判日期】    991028
【裁判案由】    毒品危害防制條例
【裁判全文】
臺灣板橋地方法院刑事判決              99年度訴字第1670號
公  訴  人  臺灣板橋地方法院檢察署檢察官
被      告  洪賢義
上列被告因違反毒品危害防制條例案件，經檢察官提起公訴（九
十九年度毒偵字第三五七九號），被告就被訴事實為有罪陳述，
本院改行簡式審判程序審理，判決如下：
    主  文
洪賢義施用第一級毒品，累犯，處有期徒刑捌月。
    事  實
一、洪賢義前於民國八十七年間因施用毒品案件，經本院裁定送
    觀察、勒戒後，認有繼續施用毒品之傾向，再經本院以八十
    七年度毒聲字第二五四三號裁定令入戒治處所施以強制戒治
    ，後經本院以八十八年度毒聲字第一二二三號裁定停止戒治
    ，所餘戒治期間付保護管束，於八十八年三月十二日停止戒
    治出所，復經本院以八十八年度毒聲字第三六○九號裁定撤
    銷上開停止戒治，令入戒治處所施以強制，而於八十九年一
    月二十九日再次入所戒治，嗣於八十九年八月二十八日戒治
    期滿釋放出所，並經臺灣板橋地方法院檢察署以八十九年度
    戒毒偵字第六八○號為不起訴處分確定；復於九十三年間因
    施用毒品案件，經本院以九十四年度簡字第一四一七號判決
    判處有期徒刑三月，並經撤回上訴而確定，於九十四年十月
    二十八日易科罰金執行完畢；再於九十四年間因偽造文書案
    件，經本院以九十四年度易字第一四六二號判決判處有期徒
    刑七月確定、又於九十四年間因施用毒品案件，經本院以九
    十五年度簡字第六三六四號判決判處有期徒刑六月確定、再
    於九十五年間施用毒品案件，經本院九十五年度簡字第七八
    三七號判決判處有期徒刑五月確定，上述偽造文書、施用毒
    品等三罪經本院以九十六年度聲減字第一八九四號裁定分別
    減為有期徒刑三月、三月、二月十五日，定應執行有期徒刑
    八月確定，於九十六年七月三十一日易科罰金執行完畢；再
    於九十六年間因施用毒品案件，經本院以九十六年度簡字第
    四七八二號判決判處有期徒刑六月確定，甫於九十七年一月
    二日易科罰金執行完畢。詎其猶不知悔悟並戒絕毒癮，復基
    於施用第一、二級毒品海洛因、甲基安非他命之犯意，於九
    十九年三月二十二日晚間某時許，在臺北縣中和市○○路○
    段附近之謝姓友人住處內，以將海洛因及甲基安非他命一同
    置入玻璃球吸食器內，用火燒烤嗅吸煙霧之方式，施用海洛
    因及甲基安非他命。嗣於同年月二十三日下午十時五十分許
    ，為警在臺北縣中和市○○路六一一巷口（聲請書誤載為同
    年月二十三日晚間十一時許應予更正），因形跡可疑為警攔
    查，並經其同意採其尿液送驗，因呈安非他命類（甲基安非
    他命、安非他命）陽性、鴉片類（可待因、嗎啡）陽性反應
    ，始悉上情。
二、案經臺北縣政府警察局中和第二分局移送臺灣板橋地方法院
    檢察署檢察官偵查起訴，本院改行簡式審判程序審理。
    理  由
一、訊據被告洪賢義對於在上揭時、地施用海洛因、安非他命之
    犯行均坦承不諱。被告為警查獲後所採之尿液，分別以ＥＩ
    Ａ酵素免疫分析法初驗、ＧＣ／ＭＳ氣相層析質譜儀法確認
    複驗後均呈安非他命、甲基安非他命、可待因、嗎啡之陽性
    反應，此有卷附九十九年四月七日臺灣檢驗科技股份有限公
    司濫用藥物檢驗報告書一紙（見九十九年毒偵字第三五七九
    號第六頁）足稽。按依毒品危害防制條例就施用毒品者，祇
    於「初犯」及「五年後再犯」二種情形，有其追訴條件之限
    制，即須於初犯經觀察、勒戒或強制戒治釋放後，五年內均
    無施用毒品之行為，始能認其前所實施之觀察、勒戒或強制
    戒治已足遮斷毒癮，而得於五年後再犯時，再予適用初犯之
    規定，重行觀察、勒戒等程序。倘五年內已經再犯，被依法
    追訴處罰，縱其第三次（或第三次以上）施用毒品之時間在
    初犯釋放五年以後，即與「五年後再犯」之情形有別，且因
    已於「五年內再犯」，顯見其再犯率甚高，原實施觀察、勒
    戒或強制戒治，已無法收其實效，而無五年戒斷期之存在，
    自無再經觀察、勒戒及強制戒治之必要，應得逕行追訴處罰
    ，此有最高法院九十五年度台上字第一○七一號判決足資參
    照。查被告前於八十七年間因施用毒品案件，經本院裁定送
    觀察、勒戒後，認有繼續施用毒品之傾向，再經本院以八十
    七年度毒聲字第二五四三號裁定令入戒治處所施以強制戒治
    ，後經本院以八十八年度毒聲字第一二二三號裁定停止戒治
    ，所餘戒治期間付保護管束，於八十八年三月十二日停止戒
    治出所，復經本院以八十八年度毒聲字第三六○九號裁定撤
    銷上開停止戒治，令入戒治處所施以強制，而於八十九年一
    月二十九日再次入所戒治，於八十九年八月二十八日戒治期
    滿釋放出所，並經臺灣板橋地方法院檢察署以八十九年度戒
    毒偵字第六八○號為不起訴處分確定；復於九十三年間因施
    用毒品案件，經本院以九十四年度簡字第一四一七號判決判
    處有期徒刑三月，並經撤回上訴而確定，於九十四年十月二
    十八日易科罰金執行完畢，此有臺灣高等法院被告前案紀錄
    表及在監在押全國紀錄表附卷可按。被告本次再犯施用毒品
    犯行，依上揭最高法院判決意旨，顯非五年後再犯，自合於
    毒品危害防制條例第二十三條第二項之起訴條件。被告出於
    自由意志之自白與事實相符，事證明確，犯行洵堪認定，應
    依法論科。
二、按第一級毒品海洛因及第二級毒品安非他命之施用方式，依
    施用者之使用習慣而有所不同，並無一定模式可循。依法務
    部調查局以往鑑定之經驗，確曾於毒品證物及吸食工具等之
    檢驗發現前二者毒品摻雜之案例，故研判應有施用者將二者
    同置於吸食器內施用之可能（相關文獻有法務部調查局九十
    一年六月二十八日調科壹字第○九一○○四二五一一○號函
    、行政院衛生署管制藥品管理局九十三年九月六日管檢字第
    ○九三○○○八一一二號函足資參照）。被告於上揭強制戒
    治執行完畢釋放後，五年內再為本件混合施用海洛因、甲基
    安非他命之犯行，核其施用海洛因，所為係犯毒品危害防制
    條例第十條第一項之施用第一級毒品罪；被告施用甲基安非
    他命，所為係犯同條例第十條第二項之施用第二級毒品罪。
    其施用前非法持有海洛因、甲基安非他命之行為，為施用毒
    品之當然手段，應為施用毒品之行為所吸收，不另論罪。被
    告以一施用行為同時觸犯施用第一級毒品罪、施用第二級毒
    品罪，為想像競合犯，依刑法第五十五條之規定，應從一重
    之施用第一級毒品罪論處。起訴書認被告係分別施用第一級
    、第二級毒品，為數罪，請求分論併罰云云，惟被告於本院
    審理中供稱伊所施用之毒品應含有海洛因成分，故上開二種
    毒品一同放置於玻璃球吸食器內，用燒烤煙霧嗅吸之方式施
    用，衡之被告為警查獲時經採集其尿液檢驗結果，確呈鴉片
    類及甲基安非他命陽性反應，其所稱以玻璃球吸食器燒烤之
    方式同時施用海洛因及甲基安非他命，非必屬無稽而無可能
    ，至被告雖於偵查中，對施用海洛因犯行隱而未提，並供稱
    於九十九年三月二十三日上午八時許，在臺北縣中和市○○
    街五十五巷三十弄六十八號住處，以將甲基安非他命置入玻
    璃球吸食器內，用火燒烤嗅吸煙霧之方式施用，並無施用海
    洛因之情事，乃係服用感冒藥水所致等語，然此無非僅係被
    告意圖規避檢警查緝之僥倖心態下所為，然已經被告於本院
    審理坦承犯行，綜上，均不得以此遽論被告顯無同時施用海
    洛因及甲基安非他命之可能，基於有疑則利歸被告之解釋原
    則，本件自應認定被告係同時施用海洛因及甲基安非他命。
    被告曾有事實欄所載之罪刑執行紀錄，有上開被告前案紀錄
    表在卷可稽，被告於五年以內，故意再犯本件最重本刑為有
    期徒刑以上之罪，應依刑法第四十七條第一項之規定，論以
    累犯，並加重其刑。爰審酌被告屢次施用毒品而不思悔改，
    品行不端，意志力薄弱，其施用毒品經觀察、勒戒後，仍無
    法斷絕施用毒品惡習，若非將其處以較長之刑期，與社會上
    毒品來源隔離，使其能深自反省，斷絕與毒品之接觸，不足
    以改正施用毒品惡習，並懲所犯及被告犯罪後對於施用毒品
    之犯行，已經坦承，態度良好等一切情狀，分別量處如主文
    所示之刑，以資懲儆，並定其應執行之刑。
據上論斷，應依刑事訴訟法第二百七十三條之一第一項、第二百
九十九條第一項前段，毒品危害防制條例第十條第一項、第二項
，刑法第十一條前段、第四十七條第一項、第五十五條，判決如
主文。
本案經檢察官楊景舜到庭執行職務。
中    華    民    國    99    年    10    月    28    日
                        臺灣板橋地方法院刑事第十五庭
                                法  官  王綽光
以上正本證明與原本無異。
如不服本判決應於收受送達後十日內向本院提出上訴書狀，並應
敘述上訴理由; 其未敘述上訴理由者，應於上訴期間屆滿後二十
日內向本院補提理由書（均需按他造當事人之人數附繕本，切勿
逕送上級法院）。
                                書記官  許清秋
中    華    民    國    99    年    11    月    1     日
附錄本案論罪科刑法條全文：
毒品危害防制條例第10條
施用第一級毒品者，處 6 月以上 5 年以下有期徒刑。
施用第二級毒品者，處 3 年以下有期徒刑。

司法院資訊處製作；財團法人民間司法改革基金會備份。
